臺灣板橋地方法院交通事件裁定　　　　　96年度交聲字第12號
原處分機關　交通部公路總局臺北區監理所板橋監理站
異　議　人
即受處分人　甲○○
上列異議人即受處分人因違反道路交通管理處罰條例案件，對於
交通部公路總局臺北區監理所民國95年12月25日所為之板監裁字
第裁41－A3M 121860號處分，聲明異議，本院裁定如下：
    主  文
原處分撤銷。
甲○○不罰。
    理  由
一、按汽車駕駛人停車時，有於身心障礙專用停車位違規停車之
    情形者，處新臺幣（下同），道路交通管理處罰條例第五十
    六條第一項第十款固有明文。惟按道路交通管理處罰條例所
    規定之罰鍰、吊扣證照、記點之裁罰，本屬行政罰之性質（
    參照行政罰法第一條、第二條將罰鍰、吊扣證照、記點之處
    分均定為行政罰），而民國九十四年二月五日公布，自九十
    五年二月五日生效施行之行政罰法，係行政罰之基本法，其
    第七條第一項規定：「違反行政法上義務之行為非出於故意
    或過失者，不予處罰」。考量此條文之立法理由係因現代國
    家基於「有責任始有處罰」之原則，對於違反行政法上義務
    之處罰，應以行為人主觀上有可非難性及可歸責性為前提，
    如行為人主觀上並非出於故意或過失情形，應無可非難性及
    可歸責性，故明定不予處罰；且現代民主法治國家對於行為
    人違反行政法上義務欲加以處罰時，應由國家負證明行為人
    有故意或過失之舉證責任，方為保障人權之進步立法，合先
    敘明。
二、本件原處分認異議人即受處分人甲○○所有之車號ＲＦＳ─
    七四三號輕型機車，於九十五年七月二十一日上午九時四十
    三分許，於臺北市○○街○段與館前路路口之身心障礙專用
    停車位違規停車，為臺北市政府警察局交通警察大隊執勤員
    警拍照採證逕行舉發。受處分人於九十五年十一月十七日提
    出申訴（已逾越應到案期限即九十五年八月二十六日，六十
    日以上），經原處分機關函請舉發機關調查結果，仍認受處
    分人有上開於身心障礙專用停車位停車之違規行為，原處分
    機關乃依道路交通管理處罰條例第五十六條第一項第十款及
    違反道路交通管理事件統一裁罰基準表規定，裁處罰鍰一千
    二百元。
三、異議意旨略以：異議人於九十五年七月十九日將所有之上開
    機車停放於合法之停車格內，即搭乘國光客運前往宜蘭頭城
    ，迄同年月二十一日下午四時二十分始搭車返回臺北，是該
    機車係遭他人搬動至身心障礙專用停車位，並非異議人將之
    違規停放於該處等語。
四、經查：異議人所有之上開機車，於前揭時、地違規停放於身
    心障礙專用停車位之事實，固有臺北市政府警察局交通警察
    大隊九十五年十二月八日北市警交大執字第０九五三五九一
    二０００號書函、臺北市政府警察局九十五年七月二十七日
    北市警交大字第Ａ三Ｍ一二一八六０號舉發違反道路交通管
    理事件通知單及採證照片三幀附卷可稽，惟查，異議人機車
    於九十五年七月十九日確有在臺北市○○街○段之臺北市停
    車管理處公有收費停車場之停車紀錄，且連續二日因於上開
    地點之身心障礙專用停車位違規停車遭開單舉發等情，此有
    臺北市停車管理處九十五年十二月五日北市停四字第０九五
    三六九二七五００號書函及違規查詢報表影本各一件在卷足
    憑，佐以異議人所提出之國光客運臺北往頭城來回車票，堪
    認異議人前開辯稱其於九十五年七月十九日將機車停放於停
    車格後，即搭乘國光客運前往宜蘭頭城，約有二、三天之時
    間人不在臺北等語，應非子虛，則依一般常人之經驗，若欲
    將機車停放於一地達數日之久，當會覓得合法之停車位後始
    停放之，以免遭到連續舉發，復參以上開違規照片所示，於
    異議人機車停放之身心障礙專用停車位旁即有合法停車格，
    而異議人機車屬輕型機車，體積並非龐大，重量應非至鉅，
    亦非一般人難以移動者，非無可能遭其他尋找機車停車位之
    人將異議人機車車身由合法機車停車格搬移至緊鄰之身心障
    礙專用停車位，從而，異議人辯稱：其機車一開始係停放在
    合法機車停車格內而遭他人移至身心障礙專用停車位，尚非
    無據，堪予採信。綜上所述，異議人機車違規停放於本件違
    規地點之身心障礙專用停車位內，既非異議人本人之行為所
    致，而係遭他人所移置，此項違規事實之發生，自非異議人
    所得預見及控制，不得將其責任歸咎於異議人，原處分機關
    未予詳查上情，逕予裁處異議人一千二百元之罰鍰，即有未
    洽，無可維持。是本件聲明異議為有理由，原處分應予撤銷
    ，併為異議人不罰之諭知，以昭審慎。
據上論斷，應依道路交通案件處理辦法第二十條前段，裁定如主
文。
中　　華　　民　　國　　96　　年　　1 　　月　　31　　日
                  交通法庭  法　官  劉  安  榕
上列正本證明與原本無異。
如不服本裁定，應於裁定送達後五日內向本院提出抗告狀。
                            書記官  楊  馥  如
中　　華　　民　　國　　96　　年　　1 　　月　　31　　日
